【裁判字號】    98,訴,966
【裁判日期】    980606
【裁判案由】    搶奪等
【裁判全文】
臺灣臺中地方法院刑事判決               98年度訴字第966號
公  訴  人  臺灣臺中地方法院檢察署檢察官
被      告  丁○○
            戊○○
                      弄72號.
上列被告因搶奪等案件，經檢察官提起公訴（97年度偵字第2699
8號），本院判決如下：
    主    文
丁○○犯搶奪罪，累犯，處有期徒刑拾月。
戊○○犯收受贓物罪，處有期徒刑貳月，如易科罰金，以新臺幣
壹仟元折算壹日。
    犯罪事實
一、丁○○曾因施用毒品案件，經本院判處有期徒刑3月確定，
    甫於97年6月26日易科罰金執行完畢。竟不知悔改，復基於
    搶奪之犯意，意圖為自己不法之所有，於97年8月10日凌晨2
    時許，騎乘不詳車號之機車，在臺中縣沙鹿鎮鎮○路○段97
    號前，自右後側靠近騎乘機車之丙○○，趁丙○○不及防備
    之際，徒手搶奪丙○○斜背之皮包（內有身分證、駕照、行
    車執照、健保卡各1張、序號為00000000000000號之NOKIA61
    11型手機1支、化妝品若干、現金新臺幣（下同）3000元等
    物）。得手後，短暫下車察看跌倒在地之丙○○，隨即騎乘
    機車往同鎮○○路方向逃逸。丁○○搶得上開財物後，於97
    年10月6日前之某日，將其中NOKIA6111型手機，在臺中縣沙
    鹿鎮○○路66號，交付其妹戊○○，戊○○明知該手機為來
    路不明之贓物，竟予以收受，並於97年10月6日先將該手機
    送修後，再自97年10月8日起，插入以不知情之其夫蔣朝政
    名義申辦之0000000000號門號使用。嗣經員警依據手機序號
    追查並於97年11月3日20時許，持法院所核發之搜索票，在
    臺中縣沙鹿鎮○○里○○鄰○○○路翠華巷80弄72號戊○○住
    處，扣得前揭手機，始查悉上情。
二、案經臺中縣警察局清水分局報告臺灣臺中地方法院檢察署檢
    察官偵查起訴。
    理    由
一、按現行刑事訴訟法為保障被告之反對詰問權，排除具有虛偽
    危險性之傳聞證據，以求實體真實之發見，於該法第159條
    第1項明定被告以外之人於審判外之言詞或書面陳述，除法
    律有規定者外，不得作為證據。又「被告以外之人於偵查中
    向檢察官所為之陳述，除顯有不可信之情況者外，得為證據
    」，刑事訴訟法第159條之1第2項定有明文。此乃立法者以
    刑事訴訟法規定檢察官代表國家偵查犯罪、實施公訴，依法
    有訊問被告、證人、鑑定人之權，且實務運作時，偵查中檢
    察官向被告以外之人所取得之陳述，原則上均能遵守法律規
    定，不致違法取供，其可信性極高，為兼顧理論與實務為由
    ，而對「被告以外之人於偵查中向檢察官所為之陳述」，例
    外設定其具備非顯不可信之要件時，得為證據。本件證人蔣
    朝政、蔡景德於偵查中向檢察官所為之陳述，均經具結且查
    無顯不可信之情形存在，依上開刑事訴訟法第159條之1第2
    項規定，具證據能力。
二、訊據被告丁○○矢口否認有何搶奪犯行，辯稱﹕伊不在案發
    現場，本件搶奪案與伊無關云云。被告戊○○固承認伊於97
    年10月6日將系爭NOKIA6111型手機送至神腦國際維修，並於
    維修完後於98年10月8日將該手機插入0000000000號門號使
    用之事實，惟矢口否認有何收受贓物犯行，辯稱﹕伊不知其
    所持用之手機是贓物，該手機係伊自舊家即臺中縣沙鹿鎮○○路66號附近的草叢撿得云云。經查﹕
  (一)被害人丙○○於上開時、地遭搶奪財物之事實，業據證人即
    被害人丙○○於98年5月19日在本院審理時證述屬實，證人
    即被害人丙○○並證稱﹕當天機車上的人拉伊斜背的包包，
    然後伊就跌倒了，之後那個人有停下車走到伊面前問伊有沒
    有怎樣，伊沒有講話，那個人就拿著伊的包包騎走了；伊曾
    在警詢中指認搶匪並表示因為那個歹徒有過來查看伊的狀況
    ，所以伊對他的樣貌有比較深刻的印象等語明確（見本院卷
    第32頁反面至第33頁）。又證人即被害人丙○○於97年11月
    3日於警局指認被告丁○○即為搶奪伊之人，亦有臺中縣警
    察局清水分局指認犯罪嫌疑人紀錄表在卷可稽。而關於被害
    人丙○○於警詢之指認經過，業據證人即臺中縣警察局清水
    分局警員甲○○於98年5月19日在本院證稱﹕伊等製作6張指
    認照片，其中包含丁○○在內，以提供被害人指認；在指認
    過程中，被害人是表示對該6人最有印象的是編號6的人，與
    行搶的歹徒特徵相同，編號6即是丁○○；在指認過程中，
    伊等會先告知犯罪嫌疑人不一定在指認的照片中等語（見本
    院卷第31頁反面至第32頁）。按本件於警局實施照片指認，
    既非以單一相片提供指認，且被害人丙○○於指認前，業受
    告知犯罪嫌疑人不一定存在於被指認照片之中，則本件被害
    人丙○○於警詢中所為之指認，應無受暗示或誘導之可能，
    而堪採信。至於證人即被害人丙○○於98年5月19日本院審
    理時雖無法當庭確定被告丁○○就是當時行搶之人，而表示
    「身材有像，但是臉我不確定，身材瘦瘦的，高度也很像」
    等語，然按一般人對於所經歷事物之記憶會隨時間之經過而
    逐漸淡忘，距離事發時點較近之時之記憶，會較距離事發時
    點較遠之時之記憶，更為清晰，此乃事理之常；本件於97年
    8月10日案發後至98年5月19日本院審理時，已經過9個月餘
    ，故證人即被害人丙○○於審理時表示對於行搶歹徒之臉部
    面容已不復記憶，亦符常情；而關於搶奪歹徒之身材及身高
    ，證人即被害人丙○○於本院審理時仍有記憶而表示被告丁○○之身材像行搶歹徒，高度也很像等語，亦與被告丁○○
    供承其身高168、169公分，體重60公斤相吻合。
  (二)再者，關於本件之查獲經過，證人即臺中縣警察局清水分局
    警員甲○○並證稱﹕當初是由被害人手機的手機序號再比對
    通聯紀錄，依據行動電話申請人的基本資料，查到被告戊○○的先生蔣朝政，另外有線報說戊○○及蔣朝政有施用毒品
    ，之後伊等就聲請搜索票前往他們的住處去搜索，在搜索過
    程當中，伊等也順便想要找這支被害人的手機，然後也一起
    共同搜索毒品及贓物部分，剛好戊○○的小孩講說家裡還有
    1支手機是舅舅拿給媽媽的，之後伊等調閱戊○○之兄丁○○之資料，因為遭搶的被害人指證遭到男子行搶，描述的特
    徵與蔣朝政也不符，所以伊等才會懷疑是否為丁○○，所以
    才會製作6張指認照片，其中包含丁○○在內，以提供被害
    人指認等語（見本院卷第31頁反面至第32頁）。證人即臺中
    縣警察局清水分局警員乙○○亦於98年5月19日在本院證稱
    ﹕當天伊有去戊○○家中搜索，有在戊○○家中找到本件扣
    案的手機，伊問戊○○該手機的來源，戊○○說是撿來的，
    然後無意間聽到戊○○的小孩說「是舅舅給媽媽的」，然後
    伊等就再詢問戊○○，戊○○向伊等表示是小孩亂講的，當
    場戊○○夫妻就斥責小孩不要亂講話等語（見本院卷第34
    頁）。上開2位證人所為關於偵查過程中有聽到被告戊○○
    之小孩說扣案手機「是舅舅給媽媽的」，以致懷疑被告丁○○涉案之陳述，互核相符，且被告戊○○亦不否認搜索當時
    其小孩確實有講到「手機是舅舅給媽媽的」之話語，是上開
    2位證人之證述，亦堪採信。
  (三)復查被害人丙○○遭搶之手機，其後於97年10月6日由被告
    戊○○持至神腦國際企業股份有限公司（下稱神腦國際公司
    ）維修，維修項目為手機解碼，被告戊○○並於維修完後於
    98年10月8日將該手機插入以其夫蔣朝政名義申辦之0000000
    000號門號使用之事實，則有證人蔣朝政於偵訊中之證述、
    神腦國際公司提供之維修單建立作業檔存資料2紙及送修單2
    紙、依據手機序號00000000000000號向電信業者所調之通聯
    紀錄1份、查獲手機照片3張及贓物認領保管單1紙等在卷可
    稽。綜合上開所有事證，足認系爭手機確係遭被告丁○○搶
    奪，再由被告丁○○交付被告戊○○，被告戊○○明知該手
    機為來路不明之贓物，而仍予收受之事實。
  (四)被告丁○○雖辯稱其案發當時不在現場，惟其先辯稱案發當
    時伊在上班云云（見97年度偵字第26998號卷第7頁），經證
    人即被告丁○○之雇主蔡景德於偵查中證稱案發當天凌晨被
    告丁○○並未加班工作等語（見同上偵查卷第49頁）之後，
    被告復改稱案發當時伊不是在家裡就是在喝酒云云（見同上
    偵查卷第50頁）；所辯前後不一，並與證人蔡景德所述不符
    ，均難採信。被告戊○○雖辯稱系爭手機係自草叢拾得云云
    ，惟觀卷附之扣案手機照片，該手機外觀完整，而被告戊○○亦供稱該手機之維修費用為1000多元（見本院卷第37頁）
    ，則該手機之價值顯係數倍於或至少高於1000多元，而具相
    當財產價值。又該手機係被害人丙○○遭搶奪之物，按搶奪
    者之犯罪目的無非係為取得財產上之利益，而手機具有相當
    之財產價值，如搶奪取得手機，該為搶奪之人並無將其以犯
    罪手段獲取之具財產價值之手機棄置不要之理；是被告戊○○辯稱其係於偏僻草叢中拾得系爭手機之辯詞，與常情相違
    。何況，被告戊○○於97年11月3日警詢中說明系爭手機之
    來源時稱﹕伊大哥丁○○曾於97年10月中旬，告知伊位於臺
    中縣沙鹿鎮○○路66號舊家附近草叢內有1支壞掉手機，問
    伊要不要撿去修理，伊向丁○○表示該支手機早幾日前已被
    伊看過並拾走拿去維修云云（見警卷）。而被告丁○○則稱
    ﹕伊未曾跟戊○○說過有1支手機在老家附近的草叢裏（見
    同上偵查卷第50頁）。被告2人所言互不相符，益證被告2人
    之辯詞，均係卸責之詞，難以採信。
  (五)綜上所述，本件事證明確，被告丁○○之搶奪犯行及被告戊○○之收受贓物犯行，均堪認定，應依法論科。
三、核被告丁○○所為，係犯刑法第325條第1項之搶奪罪。被告
    丁○○曾因施用毒品案件，經本院判處有期徒刑3月確定，
    於97年6月26日易科罰金執行完畢，有臺灣高等法院被告前
    案紀錄表1份附卷可稽，其於徒刑執行完畢後，5年以內故意
    再犯有期徒刑以上之罪，為累犯，應依刑法第47條第1項規
    定，加重其刑。爰審酌被告丁○○以搶奪之手段，侵害被害
    人之財產法益，並致被害人跌倒在地，所為嚴重危害社會治
    安，且被告丁○○犯後否認犯行，未見悔意；兼衡酌被告丁○○於搶奪後尚下車查看詢問被害人傷勢，可見其良心未泯
    ，及本件被告丁○○犯罪所得財物之數量及價值等一切情狀
    ，量處如主文所示之刑。
四、核被告戊○○所為，係犯刑法第349條第1項之收受贓物罪。
    爰審酌被告戊○○之所為，亦侵害被害人之財產法益，被告
    戊○○犯後猶飾詞卸責，未具悔意；兼衡酌本件贓物係手機
    1支，業經發還被害人，使被害人之損失未進一步擴大等一
    切情狀，量處如主文所示之刑，並諭知易科罰金之折算標準
    。
據上論斷，應依刑事訴訟法第299條第1項前段，刑法第325條第1
項、第349條第1項、第47條第1項、第41條第1項前段，刑法施行
法第1條之1第1項、第2項前段，判決如主文。
本案經檢察官己○○到庭執行職務。
中    華    民    國    98    年    6     月    6     日
                刑事第十五庭  審判長法  官  巫淑芳
                                    法  官  劉麗瑛
                                    法  官  戴嘉慧
上正本證明與原本無異。
如不服本判決，應於收受送達後10日內向本院提出上訴書狀（應
敘述具體理由並附繕本）。
上訴書狀如未敘述理由，應於上訴期間屆滿後20日內補提理由書
於本院。
告訴人或被害人對於判決如有不服具備理由請求檢察官上訴者，
其上訴期間之計算係以檢察官收受判決正本之日期為準。
                                    書記官  劉晴芬
中    華    民    國    98    年    6     月    6     日
【附錄本案論罪科刑法條】
中華民國刑法第325條
（普通搶奪罪）
意圖為自己或第三人不法之所有，而搶奪他人之動產者，處6月
以上5年以下有期徒刑。
因而致人於死者，處無期徒刑或7年以上有期徒刑，致重傷者，
處3年以上10年以下有期徒刑。
第 1 項之未遂犯罰之。
中華民國刑法第349條
（普通贓物罪）
收受贓物者，處 3 年以下有期徒刑、拘役或 5 百元以下罰金。
搬運、寄藏、故買贓物或為牙保者，處5年以下有期徒刑、拘役
或科或併科1千元以下罰金。
因贓物變得之財物，以贓物論。


司法院資訊處製作；財團法人民間司法改革基金會備份。
